【裁判字號】    95,簡上,51
【裁判日期】    950927
【裁判案由】    返還不當得利
【裁判全文】
臺灣彰化地方法院民事判決      95年度簡上字第51號
上  訴  人  甲○○○○股份有限公司
法定代理人  乙○○即廖國盛
被 上訴 人  丙○○
上列當事人間請求返還不當得利事件，上訴人對於民國95年3月
10日本院員林簡易庭94年度員簡字第17號第一審判決提起上訴，
本院於民國95年9月13日言詞辯論終結，判決如下：
    主  文
上訴駁回。
第二審訴訟費用由上訴人負擔。
    事實及理由
一上訴人起訴主張：訴外人李金碧向上訴人購買富貴家園編號富
  區N棟房屋及土地，被上訴人於民國87年6月25日（起訴狀誤載
  為87年8月15日）向李金碧收取現金新臺幣（下同）21萬元及
  發票日87年8月15日面額14萬元支票1紙合計35萬元之買賣價金
  ，並經上訴人授權，於房屋及土地預定買賣契約書（下稱買賣
  契約書）付款明細表蓋用上訴人受領之印文，惟事後則未將價
  金交還上訴人，支票退票後，並由李金碧給付現金予被上訴人
  後取回。被上訴人雖聲稱已依上訴人之託將35萬元及被上訴人
  代墊款5萬元共40萬元轉交訴外人丁○○，以清償上訴人積欠
  丁○○債務，然上訴人實未委任被上訴人轉交，且丁○○否認
  其事。上訴人於臺灣臺中地方法院88年度中簡字第3208號、89
  年度簡上字第42號請求確認與丁○○間本票債權不存在事件（
  下稱確認本票債權不存在事件）中固曾自認轉交代償之事實，
  惟當時上訴人與丁○○為訴訟對立關係，係因誤信被上訴人所
  言而自認；又訴外人乙○○即上訴人之法定代理人與被上訴人
  曾於88年1月27日訂立合約書，約定被上訴人應負擔積欠丁○
  ○之310萬元，而上訴人與丁○○復於89年2月5日訂立和解書
  ，約定由上訴人給付310萬元票款及46萬元利息，顯見被上訴
  人確未轉交李金碧交付之前開價金，否則即應扣除40萬元，因
  確未扣除，丁○○始聲請強制執行。爰本於不當得利之法律關
  係，請求被上訴人返還利益。聲明：被上訴人應給付上訴人35
  萬元及自87年8月15日起至清償日止，按年息5％計算之利息，
  並願供擔保請准宣告假執行。
二被上訴人則以：李金碧交付之現金、支票均由被上訴人受領，
  惟已依上訴人所託，連同代墊款5萬元交付丁○○，以清償上
  訴人積欠丁○○債務，上訴人並在買賣契約書付款明細表蓋用
  受領之印文，支票亦係上訴人提示後退票。又上訴人於確認本
  票債權不存在事件中，對於被上訴人將李金碧交付之價金轉交
  丁○○，以清償上訴人積欠丁○○債務之事實業已自認，丁○
  ○亦不爭執。至乙○○與被上訴人所訂立之合約書、上訴人與
  丁○○所訂立之和解書均非兩造之契約，無從拘束兩造，由上
  訴人提出之臺灣臺中地方法院88年度執字第8985號強制執行卷
  宗所附之聲請狀、本票裁定、執行筆錄，亦無從認丁○○曾否
  認收到被上訴人交付之40萬元，是上訴人之請求無理由等語，
  資為抗辯。
三原審對於上訴人之請求，判決全部敗訴，並駁回上訴人假執行
  之聲請，上訴人全部聲明不服，提起上訴，其上訴聲明求為原
  判決廢棄，被上訴人應給付上訴人35萬元及自87年8月15日起
  至清償日止，按年息5％計算之利息之判決。被上訴人則聲明
  駁回上訴。
四上訴人主張李金碧向伊購買富貴家園編號富區N棟房屋及土地
  ，被上訴人於87年6月25日向李金碧收取現金21萬元及發票日
  87年8月15日面額14萬元支票1紙合計35萬元之買賣價金，並經
  上訴人授權，於買賣契約書付款明細表蓋用上訴人受領之印文
  之事實，業據上訴人提出買賣契約書為證（原審卷第6至11頁
  ），且為被上訴人所不爭執，堪信為真。上訴人於起訴狀既引
  前開契約書為證，且付款明細表內記載87年6月25日繳款，除
  現金21萬元外，面額14萬元支票之發票日為87年8月15日等語
  ，則其起訴請求返還之不當得利，當係指被上訴人於87年6月
  25日收取之前開現金、支票無誤，是起訴狀主張上開35萬元係
  於87年8月15日收取，應屬誤載。上訴人主張被上訴人未將價
  金交還上訴人，為不當得利；被上訴人則以業依上訴人之託將
  價金連同代墊款5萬元共40萬元轉交丁○○置辯。是本件主要
  之爭點在於被上訴人是否曾依上訴人之託將價金轉交丁○○。
五按當事人主張有利於己之事實者，就其事實有舉證之責任，民
  事訴訟法第277條前段定有明文；又清償人對於受領清償人，
  得請求給與受領證書，民法第324條亦有規定。是受領證書上
  載有受領清償人業已受領清償之文義者，應認已生清償之效力
  ，如受領清償人主張未清償，自應由其就未清償之事實負舉證
  之責任。經查：上訴人主張被上訴人未將價金交還予伊一節，
  雖據其提出臺灣高等法院臺中分院91年度上字第23號民事判決
  、上訴人與丁○○所訂立之和解書、乙○○與被上訴人所訂立
  之合約書各1件及臺灣臺中地方法院88年度執字第8985號強制
  執行卷宗所附之聲請狀、本票裁定、執行筆錄為證（原審卷第
  67至76頁，本院卷第8至9、22至23、57至65頁），形式上並為
  被上訴人所不爭，然前開書證均未敘及關於李金碧交付予被上
  訴人之價金有無轉交丁○○之事實，而和解書、合約書皆非本
  件兩造所訂，縱其中有關於給付金錢之約定，亦無從由其內容
  查知已否包含李金碧交付之價金；反之，上訴人於確認本票債
  權不存在事件中，對於被上訴人於87年6月25日收取李金碧交
  付之現金21萬元及發票日87年8月15日面額14萬元支票1紙後，
  轉交丁○○，以清償上訴人積欠丁○○債務之事實，業已自認
  甚明，丁○○於該件就此部分事實亦不爭執，有被上訴人聲請
  調取之該件卷宗所附言詞辯論筆錄、書狀可稽（該件第一審卷
  第35、49、51頁，第二審卷89年2月21日上訴理由狀），並提
  示兩造辯論無誤，堪認被上訴人辯稱其收取李金碧交付之價金
  後轉交丁○○，以清償上訴人積欠丁○○債務等情為真。上訴
  人不能證明被上訴人受領價金後未返還上訴人，並因而致上訴
  人受損害，其請求被上訴人返還不當得利，應屬無據，不應准
  許。原審為上訴人敗訴之判決，並駁回上訴人假執行之聲請，
  尚無違誤。上訴論旨，指摘原判決不當，求予廢棄改判，為無
  理由，應予駁回。
六本件判決事證已臻明確，兩造其餘主張及舉證，核與判決結果
  不生影響，不另論述。
據上論結，本件上訴為無理由，依民事訴訟法第436條之1第3項
、第449條第1項、第78條，判決如主文。
中    華    民    國    95    年    9     月    27    日
                  民事第二庭    審判長法  官  何志通
                                      法  官  施錫揮
                                      法  官  廖政勝
以上正本係照原本作成。
不得上訴。
                                      書記官  楊年雄
中    華    民    國    95    年    9     月    27    日


司法院資訊處製作；財團法人民間司法改革基金會備份。
